【裁判字號】    92,上訴,1356
【裁判日期】    920924
【裁判案由】    偽造文書
【裁判全文】
臺灣高等法院臺中分院刑事判決                  九十二年度上訴字第一三五六號
    上  訴  人
    即  自訴人  乙○○
    被      告  丙○○
                甲○○
右上訴人因被告偽造文書案件，不服臺灣臺中地方法院九十二年度自字第三二三號中
華民國九十二年五月二十九日第一審判決，提起上訴，本院判決如左：
    主    文
上訴駁回。
    理    由
一、自訴意旨略如自訴狀及自訴補充狀所載（如附件一、二），茲引用之。
二、按案件時效已完成者，應諭知免訴之判決，刑事訴訟法第三百零二條第二款定有
    明文，而上開規定於自訴程序準用之，同法第三百四十三條亦有規定。次按追訴
    權，因左列期間內不行使而消滅：（一）、死刑、無期徒刑或十年以上有期徒刑
    者，二十年。（二）、三年以上十年未滿有期徒刑者，十年。（三）、一年以上
    三年未滿有期徒刑者，五年。（四）、一年未滿有期徒刑者，三年。（五）、拘
    役或罰金者，一年。前項期間自犯罪成立之日起算，但犯罪行為有連續或繼續之
    狀態者，自行為終了之日起算，刑法第八十條亦定有明文。又時效已完成者，應
    諭知免訴之判決，刑事訴訟法第三百零二條第二款亦定有明文。本件原判決認定
    被告胡永裕於民國七十二年十二月間某日，在南投縣南投市○○路四九一號住處
    ，未經許可，利用其工作用之手提式砂輪機為工具及鋼板條為材料，磨製武士刀
    一把藏置家中，於七十九年十二月十六日晚上八時三十分許，為警查獲，係觸犯
    槍砲彈藥刀械管制條例第十二條第一項之未經許可製造刀械罪（製造武士刀後藏
    置家中，係製造後復行持有，其持有之輕行為應為製造之重行為吸收，不另論以
    持有罪）。查該罪之最重本刑為一年以下有期徒刑。其追訴權時效期間，依刑法
    第八十條第一項第三款規定為五年，算至被告所犯該罪被發覺時之七十九年十二
    月十六日（七十九年十二月十九日起訴），已逾五年，其追訴權時效業已完成，
    乃原判決未依首開法條諭知免訴，竟從實體上論處罪刑，顯係違背法令，最高法
    院亦著有八十年度台非字第二五○號刑事判決要旨足資參照。再刑事訴訟之目的
    ，固在發現真實，以實現實質之正義，但在手續上亦須兼顧程序之公正，以實現
    程序之正義；故刑事訴訟採程序事項先審查之法則，訴訟行為必先具備程序上之
    合法要件，始能進而為實體事項之認定。刑事訴訟法第三百二十條第三項稱：「
    自訴狀應按被告之人數，提出繕本」，乃關於自訴之程序上合法要件之規定，旨
    在使被告對原告之攻擊，足以充分行使防禦權，以符合訴訟程序上當事人平等之
    原則，自訴人提起自訴若違背此項規定，經命補正而不補正，其起訴之程序，既
    不合法，法院縱不傳訊被告調查審理、認定事實，而逕依同法第三百四十三條準
    用同法第三百零三條第一款，諭知不受理之判決，雖未能達到訴訟之目的，要不
    能指為違法，最高法院亦著有八十二年度台上字第五八六八號刑事判決要旨足堪
    參佐。
三、經查，本件自訴人乙○○自訴被告丙○○、甲○○於民國（下同）五十六年九月
    二十六日盜用自訴人乙○○印章偽造文書盜賣其共有之持分土地，因認被告丙○
    ○、甲○○觸犯偽造文書罪嫌云云。依自訴人乙○○前揭所訴情節，被告丙○○
    、甲○○應係觸犯刑法第二百十六條、第二百十條之行使偽造私文書罪嫌。查該
    罪之最重本刑為五年以下有期徒刑，其追訴權時效期間，依刑法第八十條第一項
    第二款規定為十年，且依刑法第八十條第二項規定，追訴權時效期間係自犯罪成
    立之日起算，並非如自訴人乙○○所陳係自八十九年十一月二十一日起算，是本
    件算至自訴人乙○○提起本件自訴之九十二年四月二十一日為止，早已逾十年，
    其追訴權時效業已完成。原審持同一見解，依刑事訴訟法第三百四十三條、第三
    百零二條第二款及第三百零七條之規定，未經言詞辯論而判決本件自訴免訴，核
    無不合。自訴人上訴意旨如後附上訴狀影本，仍執陳詞指摘原審判決不當，為無
    理由，應予駁回，並不經言詞辯論為之。
據上論結，應依刑事訴訟法第三百七十二條、第三百六十八條，判決如主文。
中      華      民      國      九十二     年    九     月   二十四     日
                                臺灣高等法院臺中分院刑事第四庭
                                      審判長法  官  洪  耀  宗
                                            法  官  劉  登  俊
                                            法官  蕭  錦  鍾
右正本證明與原本無異。
如不服本判決應於收受送達後十日內向本院提出上訴書狀，其未敘述上訴之理由者並
得於提起上訴後十日內向本院補提理由書（均須按他造當事人之人數附繕本）。
                                            書記官  蘇  昭  文
中      華      民      國      九十二   年       九      月   二十五   日
                                                                        Ｉ


司法院資訊處製作；財團法人民間司法改革基金會備份。
